最高法院民事判決　　　　　　　　九十六年度台再字第三七號
再 審原 告　大立光電股份有限公司
法定代理人　乙○○
訴訟代理人　陳哲宏律師
　　　　　　翁雅欣律師
再 審被 告　甲○○
上列當事人間請求返還股票事件，再審原告對於中華民國九十六
年一月二十四日本院判決（九十六年度台上字第一六五號），提
起再審之訴，本院判決如下：
    主  文
再審之訴駁回。
再審訴訟費用由再審原告負擔。
    理  由
本件再審原告對於本院九十六年度台上字第一六五號確定判決（
下稱原確定判決）以有民事訴訟法第四百九十六條第一項第一款
規定之情形，提起再審之訴，無非以：前訴訟程序第二審法院（
下稱原第二審法院）認事用法有違背法令及判例意旨情形，諸如
再審被告於原第二審法院並未對第一審判決提起上訴或附帶上訴
，乃原第二審判決主文竟諭知再審原告所提上訴駁回，而以括弧
之方式，將原第一審判決主文予以變更，自屬違反民事訴訟法第
四百五十條規定及最高法院五十三年台上字第三一七三號判例意
旨；又再審原告公司章程載明發行之股票概為記名式登記，原第
二審判決命再審原告交付再審被告無記名股票一千四百四十五股
，明顯違反公司法第一百九十一條及再審原告公司章程規定。乃
原確定判決未加糾正，而予以維持，於法已有未合。其認定再審
被告係遭再審原告以不能勝任工作為由予以解僱而離職，無違系
爭同意書之約定一節，亦與勞動基準法第十一條及第十五條之規
定相違背，且就系爭同意書條款之解釋與認定，未盡闡明義務，
命兩造為必要之聲明與陳述，即為再審原告不利之判決，尤屬違
反民事訴訟法第一百九十九條規定及最高法院四十三年台上字第
一二號判例意旨，自有民事訴訟法第四百九十六條第一項第一款
適用法規顯有錯誤之再審事由云云，為其所持之理由。
按民事訴訟法第四百九十六條第一項第一款所謂適用法規顯有錯
誤，係指確定判決所適用之法規，顯然不合於法律規定，或與司
法院現尚有效及大法官會議之解釋，或本院現尚有效之判例顯然
違反者而言。又第三審為法律審，其所為判決，以第二審判決所
確定之事實為基礎，故該條款所謂適用法規顯有錯誤，對第三審
判決而言，應以該判決依第二審判決所確定之事實而為之法律上
之判斷，有適用法規顯有錯誤之情形為限。而言詞辯論筆錄記載
當事人陳述之事實，第三審法院得斟酌之，為民事訴訟法第四百
七十六條第二項所明定。查本件再審被告於前訴訟程序起訴主張
，伊自民國八十九年三月二十日起至九十二年五月二十九日止，
任職於再審原告公司，擔任財務部會計專員職務，任職期間獲再
審原告配發該公司八十九年度及九十年度員工分紅股票依序為七
五○○股及九○○○股，伊已領取八五○○股，尚有八○○○股
未領取。又九十二年度再審原告公司之股票股利伊亦有一四四五
股未獲配發，總計尚有九四四五股之股票未交付伊等情，依所有
物返還請求權及股東紅利分派請求權之法律關係，求為命再審原
告給付再審被告該公司發行之無記名普通股股份九四四五股之股
票。第一審為再審被告勝訴之判決，再審原告提起第二審上訴後
，陳稱系爭股票已有如原第二審判決附表（下稱附表）所示八○
○○股為再審被告名義之記名股票，再審被告爰更正請求再審原
告給付該八○○○股記名股票及一四四五股無記名普通股股票交
付伊之判決。原第二審法院認再審原告之上訴為無理由，遂於主
文諭知再審原告之上訴駁回，而以括弧之方式，將原第一審判決
主文予以更正為「上訴人（指再審原告）應將其發行如附表所示
號碼之記名股票及無記名普通股股份一四四五股給付被上訴人（
指再審被告）」，經核尚無違反民事訴訟法第四百五十條規定及
本院五十三年台上字第三一七三號判例意旨情形。又本件並不涉
及股東會決議之問題，自無違反公司法第一百九十一條規定之可
言。次查原第二審判決係謂再審原告以系爭同意書限制再審被告
領取分配之股票，增加再審被告法令所未規定之負擔，違反公司
法第二百三十五條第二項規定之目的，該項限制即所附之條件為
無效，因而認再審被告之請求為有理由，再審原告之上訴無理由
。關於系爭同意書，業據再審原告於前訴訟程序事實審法院提出
附卷（一審卷第三二頁），並經原第二審法院審判長提示兩造辯
論，原確定判決再加闡述，說明再審被告係遭再審原告以不能勝
任工作為由予以「解僱」而離職，無違系爭同意書之約定，依前
開民事訴訟法第四百七十六條第二項規定，尚無違反民事訴訟法
第一百九十九條規定及本院四十三年台上字第一二號判例意旨情
形。而雇主以不能勝任工作為由終止勞動契約，即俗稱之「解僱
」，亦不能因該項用語即認違反勞動基準法第十一條及第十五條
之規定。再審原告執上情主張原確定判決適用法規顯有錯誤，求
予廢棄，非有理由。
據上論結，本件再審之訴為無理由。依民事訴訟法第七十八條，
判決如主文。
中　　華　　民　　國　九十六　年　　七　　月   十九   日
                      最高法院民事第二庭
                          審判長法官  蕭　亨　國
                                法官  陳　淑　敏
                                法官  葉　勝　利
                                法官  黃　義　豐
                                法官  劉　靜　嫻
      本件正本證明與原本無異
                                      書  記  官
中　　華　　民　　國　九十六　年　　八　　月　　一　　日
                                                H
